臺灣彰化地方法院交通事件裁定　　　　96年度交聲字第822 號
移送機關即
原處分機關　交通部公路總局臺中區監理所彰化監理站
異　議　人
即受處分人　甲○○
上列受處分人因違反道路交通管理處罰條例案件，對於交通部公
路總局臺中區監理所彰化監理站中華民國96年8 月28日所為之處
分（原處分案號：彰監四字第裁64-Z3C000722號）聲明異議，本
院裁定如下：
    主      文
異議駁回。
    理      由
一、按行車速度，依速線標誌或標線之規定，無速限標誌或標線
    者，行車時速不得超過50公里，道路交通安全規則第93條第
    1項第1款訂有明文；復按汽車駕駛人駕駛汽車行車速度，超
    過規定之最高時速60公里以上者，處汽車駕駛人新臺幣（下
    同）6,000 元以上24,000元以下罰鍰，並當場禁止其駕駛，
    另吊扣該汽車牌照3 個月，且應接受道路交通安全講習，並
    記違規點數3 點，道路交通管理處罰條例第43 條第1 項第2
    款、第4 項、第5 項及第63條第1 項第3 款定有明文。惟有
    關吊扣該汽車牌照3 個月之裁罰對象應為車輛所有人，而本
    件異議人係汽車駕駛人並非車輛所有人，故毋須受此裁罰，
    併此敘明。
二、原處分機關處分意旨略以：受處分人甲○○於民國96年7 月
    18日凌晨1 時12分許，駕駛車牌號碼0950-PU 號自用小客車
    ，行經臺76線西向18.7公里時，有「行車速度，超過規定之
    最高時速60公里以上未滿80公里」之違規行為，爰依道路交
    通管理處罰條例第43條第1 項第2 款、第4 項、第5 項及第
    63條第1 項第3 款規定，裁處罰鍰8,000 元，施以道路交通
    安全講習及記違規點數3 點，於法應無不合。
三、聲明異議意旨略以：異議人即受處分人甲○○對於駕駛車牌
    號碼0950-PU 號自用小客車，於96年7 月18日凌晨1 時12分
    許，行經臺76線西向18.7公里時，有超速之違規事實，及因
    違規被處以罰鍰處分等情並不爭執，然表示：伊行經上開路
    段時，行車時速，並未飆到153 公里即超過規定之最高時速
    60公里以上未滿80公里；又當時有一車以更快之速度疾駛而
    過，警方未能及時攔檢該車，而使違法者逃逸，不盡情理；
    再測速器僅能證明測得之車速，無法辨別係屬何車超速，恐
    有張冠李戴、產生代罪羔羊之嫌；另吊扣汽車牌照之處分亦
    不合情理，是對原裁決實難甘服，爰聲明異議云云。
四、經查：
（一）本件受處分人在上揭時、地，駕駛車牌號碼0950-PU 號自
      用小客車，行經臺76線西向18.7公里時，行車速度為時速
      153 公里，超過規定之最高時速60公里以上未滿80公里之
      舉發過程，係經國道公路警察局第三警察隊中興分隊執勤
      警員，以車裝雷達測速器測定受處分人駕駛之前開車輛行
      車速度之方式，發現受處分人駕駛之車輛時速153 公里，
      超過速限（90公里）達63公里，而示意攔檢，並告知駕駛
      人超速違規之數據及地點，將顯示被鎖定對象行車速度數
      據之雷達測速器螢幕，供駕駛人觀看、確認後，始掣單舉
      發，其行政程序自無瑕疵；又受處分人於前開舉發通知單
      上簽名收受無誤，有內政部警政署國道公路警察局第三警
      察隊96年8 月15日公警三交字第0960373568號書函影本及
      內政部警政署國道公路警察局公警局交字第Z3C000722 號
      舉發違反道路交通管理事件通知單影本各1 紙附卷可憑，
      堪認屬實；復內政部警政署國道公路警察局第三警察隊中
      興分隊（即本件取締單位）執行本案取締任務所使用之雷
      達測速器，業經經濟部標準檢驗局檢定合格，有經濟部標
      準檢驗局雷達測速儀檢定合格證書影本1 紙附卷可佐；且
      執勤員警係屬受過專業訓練之交通警員，交通警員掣單舉
      發違反道路交通管理處罰條例所列之違規事實，本質上為
      行政處分，係公務員基於職務上權力，依法就特定之具體
      事件所為具有公法上效果之單方行政行為，基於公務員為
      公法上行為具有公信力之原則，該行政處分當可被推定為
      真正，則值勤警員本其維護交通秩序、安全職責所為之舉
      發，自應受到合法、正確之推定。受處分人「行車速度，
      超過規定之最高時速60公里以上未滿80公里」之事實，洵
      堪認定。
（二）行政機關在作成行政行為之時，對於相同或有同一性之事
      件，若無正當理由，固應受其行政慣例或先例之拘束，此
      即行政法上由「平等原則」推導而出之「行政自我拘束原
      則」，惟人民只有在行政慣例或行政先例「合法」之情形
      下，始有主張「行政自我拘束原則」之餘地。蓋人民對於
      行政機關不法之行為，並無請求權而言，換言之，憲法上
      所保障之平等權，係以合法權利為限，亦即主張平等原則
      之基礎事實應為合法，故「不法的平等」之主張，並非法
      之所許，是縱受處分人違規當時，該處亦有其他駕駛人違
      規駕車，乃非受處分人可執平等原則據以免責之事由。查
      本案之受處分人既有違規之事實在先，則不論舉發單位對
      於其他違規超速之車輛有無依法舉發，受處分人自皆不得
      以此為由而主張舉發單位對其所為之舉發行為有所違誤。
（三）吊扣汽車牌照之處分，係專門針對汽車所有人之處罰，是
      本件原處分機關依據道路交通管理處罰條例第43條第4 項
      規定，所應對受處分人駕駛之車輛車主即明掄國際事業有
      限公司處吊扣汽車牌照3 個月之罰則，未對受處分人處吊
      扣牌照之罰則一情，有交通部公路總局臺中區監理所彰化
      監理站96年8 月28日彰監四字第裁64-Z3C000722號違反道
      路交通管理事件裁決書1 份、本院電話紀錄表1 紙、內政
      部警政署國道公路警察局公警局交字第Z00000000 號舉發
      違反道路交通管理事件通知單影本1 紙附卷可佐，於法並
      無違誤，亦無其他不當之情形。受處分人既非原處分機關
      吊扣牌照處分之裁決對象，其所陳吊扣牌照處分不合情理
      ，應予撤回等語，即屬無據，其聲明異議之理由，並無可
      採。
五、綜上所述，本件受處分人確有駕駛汽車行車速度超過規定之
    最高時速60公里以上之違規行為。從而原處分機關依道路交
    通管理處罰條例第43條第1 項第2 款、第5 項及第63 條第1
    項第3 款規定，裁處罰鍰8,000 元，施以道路交通安全講習
    及記違規點數3 點，核無違誤。本件聲明異議為無理由，應
    予駁回。
據上論斷，應依道路交通案件處理辦法第19 條，裁定如主文。
中　　華　　民　　國　　96　　年　　11　　月　　5 　　日
                      交通法庭  法　官　林秉暉
以上正本證明與原本無異。
如不服本裁定，應於裁定送達後5日內向本院提出抗告狀（須附
繕本）。
中　　華　　民　　國　　96　　年　　11　　月　　7 　　日
　　　　  　　　　　　　　　　　書記官  梁高賓
